臺灣臺中地方法院簡易民事判決
110年度中簡字第2380號
原      告  施順殷  

訴訟代理人  林頴墩  
被      告  何兆烈  


上列當事人間請求給付票款事件，本院於民國111年2月17日言詞
辯論終結，判決如下：
    主      文
被告應給付原告新臺幣125萬元，及自民國110年5月4日起至清償
日止，按週年利率百分之6計算之利息。
訴訟費用由被告負擔。
本判決得假執行。
    事實及理由
一、原告主張：伊持有被告所簽發如附表編號1、2所示票面金額
    新臺幣（下同）65萬元、60萬元之支票各1紙（下稱系爭支
    票），於民國110年5月4日提示付款，竟因存款不足及拒絕
    往來戶而不獲付款，爰依票據之法律關係提起本件訴訟等語
    ，並聲明：如主文第1項所示。
二、被告則以：訴外人楊東宏自106年3月起陸續向伊商借包括系
    爭支票在內之多紙支票以交付廠商，約定於發票日屆至前，
    由楊東宏給付現金予廠商以換回支票，並將借用之支票返還
    伊。詎楊東宏與原告勾結，使原告在與楊東宏並無任何消費
    借貸債權債務之情形下，以無對價或不相當之對價取得系爭
    支票，依票據法第14條原告自不得享有優於其前手楊東宏之
    權利。且原告明知楊東宏係向伊借用系爭支票，卻惡意受讓
    ，依票據法第13條但書之規定，伊無庸負票據責任等語，資
    為抗辯，並聲明：原告之訴駁回。
三、得心證之理由
　㈠原告主張其持有被告簽發之系爭支票，屆期提示而不獲付款
    之事實，業據提出與其所述相符之系爭支票、退票理由單為
    證（見本院110年度司促字第15168號卷第7-9頁），且為被
    告所不爭執，自堪信為真實。　
　㈡按除執票人取得票據出於惡意者外，票據債務人不得以自己
    與執票人前手間所存抗辯事由對抗執票人，此觀票據法第13
    條規定自明。又票據行為係不要因行為，執票人不負證明關
    於給付原因之責任，如票據債務人主張執票人取得票據係無
    對價或以不相當對價取得或惡意取得，應由該債務人負舉證
    責任（最高法院85年台上第286號判決意旨參照）。查兩造
    並非系爭支票之直接前後手，為兩造所不爭執，除原告係惡
    意取得系爭支票，否則被告即不得以其與楊東宏間所存之抗
    辯事由對抗原告。經查：
　⒈被告辯稱原告明知楊東宏僅係向其借票，卻與楊東宏勾結，
    在其等並無消費借貸債權債務關係之情形下，虛偽交付系爭
    支票，原告既係惡意取得系爭支票，自不得享有票據權利云
    云，然為原告所否認，揆諸上開說明，自應由票據債務人即
    被告就原告係惡意取得系爭支票等情負舉證之責。惟被告迄
    未就此舉證以實其說，則其前開抗辯，已難遽信。
　⒉又被告以楊東宏涉有詐欺取財罪嫌，而提出告訴，經臺灣臺
    中地方檢察署檢察官偵查後，認被告係基於與楊東宏間之朋
    友關係而出借票據，楊東宏並未施用任何詐術，其詐欺取財
    罪嫌不足，而為不起訴處分等節，有臺灣臺中地方檢察署檢
    察官110年度偵字第27942號不起訴處分書附卷可參（見本院
    卷第69-71頁），足見被告抗辯原告與楊東宏勾結，在其等
    並無消費借貸債權債務關係之情形下，虛偽交付系爭支票云
    云，洵無可取。復觀諸原告提出與楊東宏間之對話紀錄提及
    ：「支票是他開的、借我用的」、「之前不是說過他也有調
    過錢」、「之前有」等語（見本院卷第55頁），亦堪認原告
    於取得系爭支票時，並不知悉楊東宏係向被告借用系爭支票
    ，則被告抗辯原告係惡意取得系爭支票，無庸負票據責任云
    云，並無可採。
　㈢次按無對價或以不相當之對價取得票據者，不得享有優於其
    前手之權利，票據法第14條第2項定有明文。所謂不得享有
    優於其前手之權利，係指前手之權利如有瑕疵，則取得人即
    應繼受其瑕疵，人的抗辯並不中斷，如前手無權利時，則取
    得人並不能取得權利而言（最高法院68年度台上字第3427號
    判決意旨參照）。被告抗辯原告以放高利貸維生，極有可能
    以無對價或不相當之對價取得系爭支票云云，顯見其抗辯原
    告以無對價或不相當對價取得系爭支票，乃出於自身主觀臆
    測，已難憑採；且被告雖提出切結書為證（見本院卷第51-5
    3頁），惟上開切結書內容記載：楊東宏前向被告借用以合
    作金庫銀行昌平分行為付款人，被告為發票人之支票若干紙
    ，持之對外為法律行為。嗣後若有第三人對被告以票據之法
    律關係有所請求時，楊東宏應負全部清償責任；自109年6月
    始，楊東宏不思正途，持支票向第三人借取現金，造成被告
    約2,600萬元之損害等語。然上開切結書充其量僅能證明楊
    東宏有違反其與被告間之約定使用系爭支票之情，尚無從證
    明原告乃無對價或不相當對價取得系爭支票，反適足以佐證
    原告主張係楊東宏持系爭支票向其借款等情，應非虛妄。此
    外，被告並未舉證證明原告取得系爭支票係無對價或不相當
    對價，是其抗辯原告不得享有優於楊東宏之權利，洵無可採
    。
　㈣又按在票據上簽名者，依票上所載文義負責；發票人應照支
    票文義擔保支票之支付；執票人向支票債務人行使追索權時
    ，得請求自為付款提示日起之利息，如無約定利率者，依年
    利6釐計算，票據法第5條第1項、第126條及第133條分別定
    有明文。被告既未能舉證證明原告係惡意、無對價或不相當
    對價取得系爭支票，業如前述，原告主張其持有被告所簽發
    之系爭支票，於110年5月4日提示付款未獲兌現，既屬可信
    ，則被告自應依系爭支票上所載文義負發票人之責任。是原
    告請求被告給付125萬元（計算式：65萬元＋60萬元＝125萬元
    ），及自110年5月4日起至清償日止，按週年利率百分之6計
    算之利息，洵屬有據。
四、綜上所述，原告依票據之法律關係，請求被告給付125萬元
    ，及自110年5月4日起至清償日止，按週年利率百分之6計算
    之利息，為有理由，應予准許。
五、本件係就民事訴訟法第427條第2項第6款所定應適用簡易程
    序所為被告敗訴之判決，依同法第389條第1項第3款之規定
    ，應依職權宣告假執行。
六、本件事證已臻明確，兩造其餘攻擊防禦方法及所提之證據，
    經本院審酌後，認與判決結果不生影響，爰不逐一論駁，併
    予敘明。
七、訴訟費用負擔之依據：民事訴訟法第78條。　
中　　華　　民　　國　　111 　年　　3 　　月　　10　　日
                  臺灣臺中地方法院臺中簡易庭
                                  法　官　傅可晴
以上為正本係照原本作成。
如不服本判決，應於送達後廿日內，向本院提出上訴狀並表明上
訴理由，如於本判決宣示後送達前提起上訴者，應於判決送達後
廿日內補提上訴理由書（須附繕本）。如委任律師提起上訴者，
應一併繳納上訴審裁判費。
中　　華　　民　　國　　111 　年　　3 　　月　　11　　日
                                  書記官  錢  燕
　　　　　　　　　　　　　　　　　
附表
編號 發票日 票據號碼 票面金額(新臺幣) 發票人 付款人 提示日 1 110年1月9日 MV0000000 65萬元 何兆烈 合作金庫商業銀行昌平分行 110年5月4日 2 110年1月12日 MV0000000 60萬元 何兆烈 合作金庫商業銀行昌平分行 110年5月4日